【裁判字號】    93,金上訴,981
【裁判日期】    950606
【裁判案由】    背信
【裁判全文】
臺灣高等法院臺南分院刑事判決       93年度金上訴字第981號
上  訴  人
即  被  告  己○○
上  訴  人
即  被  告  戊○○
選任辯護人  張麗雪  律師
上  訴  人
即  被  告  乙○○
選任辯護人  林華生  律師
上  訴  人
即  被  告  丁○○
選任辯護人  林華生  律師
上  訴  人
即  被  告  丙○○
選任辯護人  林華生  律師
上  訴  人
即  被  告  甲○○
選任辯護人  汪玉蓮  律師
上  訴  人
即  被  告  壬○○即蕭崇哲
選任辯護人  汪玉蓮  律師
上  訴  人
即  被  告  辛○○
                      張郁駿
選任辯護人  張雯峰  律師
選任辯護人  奚淑芳  律師
選任辯護人  葉榮棠  律師
上列上訴人因背信案件，不服臺灣嘉義地方法院92年度訴字第
414 號中華民國93年9月20日第一審判決（起訴案號：臺灣嘉義
地方法院檢察署92年度偵字第5037號），提起上訴，本院判決如
下：
    主  文
原判決撤銷。
己○○共同連續為他人處理事務，意圖為第三人不法之利益，而
為違背其任務之行為，致生損害於本人之財產，處有期徒刑壹年
陸月。緩刑年。
戊○○共同連續為他人處理事務，意圖為第三人不法之利益，而
為違背其任務之行為，致生損害於本人之財產，處有期徒刑壹年
陸月。緩刑年。
乙○○共同連續為他人處理事務，意圖為第三人不法之利益，而
為違背其任務之行為，致生損害於本人之財產，處有期徒刑壹年
貳月。緩刑年。
丁○○共同連續為他人處理事務，意圖為第三人不法之利益，而
為違背其任務之行為，致生損害於本人之財產，處有期徒刑拾月
。緩刑年。
丙○○共同連續為他人處理事務，意圖為第三人不法之利益，而
為違背其任務之行為，致生損害於本人之財產，處有期徒刑壹年
。緩刑年。
辛○○共同連續為他人處理事務，意圖為第三人不法之利益，而
為違背其任務之行為，致生損害於本人之財產，處有期徒刑壹年
。緩刑年。
甲○○共同連續為他人處理事務，意圖為第三人不法之利益，而
為違背其任務之行為，致生損害於本人之財產，處有期徒刑貳年
肆月。
壬○○共同連續為他人處理事務，意圖為第三人不法之利益，而
為違背其任務之行為，致生損害於本人之財產，處有期徒刑壹年
陸月。
    事  實
一、庚○○（另行審理）、己○○、戊○○、乙○○、丁○○、
    丙○○等人前均受中興商業銀行股份有限公司（下簡稱中興
    銀行）嘉義分行之委任，分別係前中興銀行嘉義分行經理、
    副理、襄理、高級業務員、高級業務員、初級業務員，均負
    責放款調查、估價、核放之業務，並分別於民國八十四年九
    月間、八十五年四月間，承辦嘉雲南建設開發有限公司（下
    稱嘉雲南公司，實際負責人甲○○）、王翔建設有限公司（
    下稱王翔公司，負責人陳新埤）之新臺幣（下同）五千一百
    六十六萬元、三千五百九十萬元（附表編號二至十二）；及
    於八十四年十一月間起至八十六年一月間止，承辦庚○○等
    十一人（附表編號一、十二至二十一）之擔保放款事宜，均
    為該銀行處理事務，從事業務之人。詎渠等明知嘉雲南公司
    、王翔公司各提供之【借款戶均屬人頭戶】並與該等公司簽
    立【虛偽之房地買賣】契約書，有【分散貸款，集中使用】
    ；庚○○利用職司授信業務，擅用職權自為借款人未經確實
    徵信；無犯意聯絡之蔡勝安等貸款戶未提綜合所得稅申報書
    、徵授信經辦同一人或未詳盡調查借款人償還能力、對提供
    之買賣契約末經審核其真實性即予核估、貸款即未曾繳息，
    未能依規定審核還款來源或房屋尚未完工等違反內規情事，
    依中興銀行「辦理房地產估價彈性標準」、「授信授權準則
    」、「個人授信案件徵信處理要點」、「綜合住宅貸款作業
    要點」等規定，即屬不得核貸，竟分別夥同甲○○、辛○○
    、壬○○及陳新埤（另行審理）等人各共同基於意圖為嘉雲
    南公司、王翔公司、蔡勝安等人不法利益及損害中興銀行利
    益之概括犯意聯絡，由庚○○囑咐己○○、戊○○、乙○○
    、丁○○、丙○○等行員務須通過上述各申貸案，乙○○、
    丁○○、丙○○等承辦人乃隱匿該等公司利用人頭戶貸款之
    負面意見，並以徵信、授信核貸及鑑價作業不確實等違反內
    部規定方式，予以登載於業務上作成之「中興銀行消費者貸
    款申請及調查表」、「房地產鑑定表」上，連續由庚○○批
    准核貸：
  (一)嘉雲南公司以嘉義市○○○段三０三、三０三─一、三０三
    ─二、三０三─四、三０三─五、三０三─七、三０三─八
    、三０三─十、三０三─十三、三０三─十五、三０四等地
    號十餘筆土地上，興建之「印象巴黎」五樓透天屋共約九十
    戶，因銷售情況不佳，又遭華僑銀行嘉義分行抽回土地及建
    築融資貸款，導致財務週轉困難，甲○○為籌措資金清償債
    務，乃與各股東共同謀議，決定依各股東出資比例分配「印
    象巴黎」餘屋，由各股東負責尋找無犯意聯絡之人頭戶，向
    各銀行申貸，嗣同（八十四）年十二月底起，甲○○找尋黃
    明楨、辛○○找尋蕭炳裕（已歿）、壬○○找尋黃塘銘、蔡
    慶興（已歿）、葉素梅，共計五人充當人頭購買戶，以簽立
    假買賣契約辦理過戶方式，將「印象巴黎」坐落嘉義市○○
    街五十號（黃明禎）、四十八之十四號（蕭炳裕）、四十八
    之十號（黃塘銘）、嘉義市○○街四七三巷四十三號（蔡慶
    興）、四七三巷四十一號（葉素梅）等五戶，以該五人頭戶
    名義向中興銀行嘉義分行申辦「綜合住宅貸款」，在中興銀
    行嘉義分行經理庚○○知情授意及個別承辦之行員己○○、
    戊○○、乙○○、丁○○、丙○○等人配合下，以前揭方式
    各獲准借貸一千二百零四萬元、一千二百萬元、一千零六十
    萬元、八百五十萬元、八百五十二萬元，嘉雲南公司合計獲
    款五千一百六十六萬元（附表編號二至六所示）。
  (二)八十五年四月間，王翔公司以嘉義縣民雄鄉○○村○○○段
    二六九之六五地號等土地上興建一百餘戶學生套房式之「翰
    林園大樓」，因銷售情況不佳，各套房嚴重滯銷導致該公司
    財務週轉困難，陳新埤為籌措資金清償債務，乃勾結具多年
    交情之中興銀行嘉義分行經理庚○○，由陳新埤找尋未具犯
    意聯絡之下游包商陳通、包工陳權、劉滄潔等三人充當
    人頭購買戶，以簽立假買賣契約辦理過戶方式，將該大樓坐
    落嘉義縣民雄鄉松山村松仔腳三十三之四十五號二樓之十一
    、三樓之二十一、六樓之二十七、六樓之二十九等四戶套房
    ，五樓之二十一、六樓之二十一、七樓之二十九等三戶套房
    ，一樓之十一、四樓之十三、四樓之二十一、六樓之二十五
    、八樓之二十七、七樓之二十一等六戶套房，分別以劉滄潔
    、陳權、陳通三人名義向中興銀行嘉義分行辦理「綜合
    住宅貸款」；陳新埤為【分散貸款、集中使用】資金，另以
    未具犯意聯絡之妻陳劉金芬、友人蘇英才二人為人頭，先將
    陳劉金芬所有坐落嘉義縣民雄鄉○○村○○○段二六九之六
    七地號土地，以簽立假買賣契約方式，過戶予蘇英才；陳新
    埤隨即以陳劉金芬、蘇英才二人名義，將坐落嘉義縣民雄鄉
    ○○村○○○段二六九之六八、同段二六九之六九、同段二
    六九之六七地號三筆土地，分別向中興銀行嘉義分行辦理貸
    款。陳新埤利用劉滄潔、陳權、陳通、陳劉金芬、蘇英
    才等五人頭戶，各向中興銀行嘉義分行貸得二百八十七萬元
    、二百二十九萬元、四百一十四萬元、一千五百萬元、一千
    一百六十萬元，合計獲款三千五百九十萬元（詳如附表編號
    七至十一所示）。
  (三)庚○○、蔡勝安、吳中信、林美秀、鍾瑞霖、吳郭雙鳳、陳
    劉英月、許鳴魁、楊福來、吳仁楷、陳周椒美各貸得七百五
    十萬元、一千二百萬元、三百四十萬元、三百二十萬元、二
    百六十五萬元、二百七十萬元、五百八十萬元、三百萬元、
    三百九十萬元、二百十六萬元、七百萬元（詳如附表編號一
    、十二至二十一所示）。
  (四)詎嘉雲南、王翔公司及黃鍚圭等人繳納數期本息或未繳本息
    後，自八十五年四月間起，即陸續停繳，致中興銀行嘉義分
    行均轉列呆帳或預估損失金額，而遭受鉅額損害。
二、案經中興銀行訴由法務部調查局嘉義市調查站（下簡稱嘉義
    市調站）移送臺灣嘉義地方法院檢察署檢察官偵查起訴。
    理  由
一、證據能力部分：
(一)、被告己○○、戊○○、丙○○對嘉義市調站調查筆錄內容雖
    不爭執，但認於嘉義市調站經「疲勞訊問」云云。然經原審
    法院勘驗己○○、戊○○、丙○○分別於九十二年四月九日
    、同年月二日、同年月三日在嘉義市調站調查時之錄影帶，
    己○○於當日九時十一分許開始詢問至十九時十分許結束，
    戊○○於當日九時四十分許開始詢問至十九時四十四分許結
    束，丙○○則自九時五十分許開始詢問至十五時三十五分許
    結束，過程包括翻閱資料、討論案情並製作筆錄，有供應茶
    水，中午均有供應午餐，於調查員準備資料及詢問過程被告
    等人均有空檔稍作休息或離席，被告等於調查過程中亦能參
    閱資料、自由陳述，此有原審法院勘驗筆錄在卷可稽。綜觀
    被告等詢問時間雖稍長，然係因本案所涉貸款及銀行規定資
    料繁多，為翻閱、瞭解、詢問及製作筆錄確實所需，被告等
    人於詢問過程中均有空檔休息，並非持續未間斷的訊問，大
    體於一般正常上班時間為之，且均於當日結束，尚難認被告
    等有因各該次較長時間詢問致影響被告等人自白之任意性。
(二)、至被告丁○○質疑其於嘉義市調站之調查筆錄內容與陳述不
    符部分，經原審法院勘驗其九十二年四月三日調查時之錄影
    帶，錄影帶內容與筆錄記載相符，且詢問過程與前揭被告等
    人相同，有原審法院勘驗筆錄在卷可稽，並無記載不符之情
    。
(三)、又被告己○○、戊○○質疑九十二年八月七日偵查筆錄記載
    不符部分，經原審法院勘驗該次偵訊錄音帶結果，除有部分
    內容係擇要記載，已為補充外，記載與筆錄內容相符等情，
    亦有原審法院勘驗筆錄在卷可參。
(四)、辯護意旨雖認江永瓊、巫中宏之鑑定屬傳聞證據，查該二人
    僅就其依中興銀行既有鑑價資料核估貸款情形於原審法院提
    出說明，僅係證明其他銀行核貸額度以資參酌，並非直接以
    之證明本案五戶鑑定價格，應非傳聞證據，併予敘明。
綜上，被告己○○、戊○○、丁○○、丙○○於嘉義市調站、己○○、戊○○於偵查中之陳述及江永瓊、巫中宏之鑑定均有證據
能力，先予敘明。
二、訊據被告等均否認有何背信意圖及犯行，並以如下為上訴理
    由置辯：
    (1)己○○、戊○○辯稱：承作前揭貸款未違反規定，不認識
      甲○○、陳新埤，不知貸款戶是人頭戶、契約係偽造，不
      負責辦理存提款業務，房地產係因事後景氣影響下跌，並
      無徵信不實未違反授信之規定等情云云。
    (2)乙○○、丙○○辯稱：貸款徵信時依規定承作，僅能依所
      有資料作書面判斷，無法判斷是人頭戶或假買賣，且核定
      權限在經理庚○○，於承作時經理已決意貸放，不應發生
      呆帳後將責任推卸於未經授權之經辦人員云云；
    (3)丁○○辯稱：不知借款人係人頭戶，經辦人員非授權人員
      亦非檢調單位，對貸款戶提供之資料僅能基於誠信原則及
      慣例承作徵信報告，係承作當時經驗不足，事後才得知銀
      行損失云云；
    (4)甲○○、壬○○辯稱：當初因投資之嘉雲南公司要求而找
      人幫忙配合，未詳加考慮不知會造成呆帳結果，而黃明禎
      、黃塘銘、蔡慶興、葉素梅之貸款皆係依程序辦理，中興
      銀行貸放金額相當，並未高估，黃塘銘所有之房地曾於84
      年8月31日向華僑銀行款11,575,000元，本件貸款並未高
      估，又黃明禎之貸款均有按時繳息，嗣後將房地產出賣案
      外人張肇輝後未按時繳息，實與甲○○無關云云。
    (5)辛○○則辯稱：蕭炳裕月收入超過20萬元，未提出綜所稅
      申報書作為償還能力之參考，未違反中興銀行內部規定，
      不動產無通用鑑定標準，地價並未高估，分散貸款、集中
      使用及逾期繳息均非背信罪之要件且已和解云云。
三、惟查：
(一)、被告等於嘉義市調站及偵查中坦承犯行：
  1.己○○於調查時對於附表所示貸款之蕭炳裕、黃塘銘、黃明
    禎、陳劉金芬、蘇英才、劉滄潔、陳權、陳通等人申貸
    案由「庚○○直接施壓」辦理，貸款人鍾瑞霖、陳劉英月等
    人申貸案由庚○○直接接洽後，交承辦人員遵辦放款，以及
    貸款之蕭炳裕、黃塘銘、黃明禎、劉滄傑、陳權、陳通
    、陳劉金芬、蘇英才、蔡慶興、葉素梅等人之申貸案係庚○○勾結陳新埤、甲○○，「使用人頭戶分散貸款，集中使用
    」，以「規避總行審查」之授信案件等情；於偵查中就伊依
    庚○○指示核貸，「未到場勘查」，且對貸款之劉滄傑、陳
    權、陳通等人申貸案，疏未注意，「欠缺訪價記錄表」
    且「高估價格」核貸等情均自承明確在卷可稽。
  2.戊○○於調查時，對於借款人劉滄潔、陳權、陳通、陳
    劉金芬、楊福來等人之申貸案由庚○○直接授意辦理，借款
    人葉素梅、蔡慶興、吳中信、林秀美等人之申貸案由庚○○
    直接接洽後交承辦人遵辦放款，吳郭雙鳳之申貸案係庚○○
    違反規定放款；伊因庚○○授意及疏忽未予注意而違反中興
    銀行內部規定，即予核貸，伊「知悉」王翔公司、嘉雲南公
    司以「人頭戶」申辦貸款，依庚○○指示核貸，以及劉滄潔
    、陳權、陳通之申貸案，疏未注意，「欠缺訪價紀錄表
    」且「高估價格」核貸等情均坦承在卷可稽。
  3.乙○○於調查中對於承辦貸款人黃塘銘、黃明禎、蔡勝安、
    鍾瑞霖、許鳴魁、楊福來、庚○○、陳周椒美、吳郭雙鳳等
    人申貸案，以及貸款人黃塘銘、黃明禎之申貸案由庚○○直
    接施壓辦理，貸款人蔡勝安之申貸案由庚○○直接接洽後承
    辦人遵辦放款，貸款人楊福來以「未完工房屋」申貸，庚○○違反規定放款等情均陳明在卷可參。
  4.丁○○於調查時對於借款之葉素梅、蔡慶興、陳劉月英等人
    申貸案由庚○○直接接洽實地勘查後指示承辦，伊因經驗不
    足，違反中興銀行內部規定；於偵查中對於承辦蔡慶興、陳
    劉英月、葉素梅之申貸案，葉素梅之申貸案由庚○○指示核
    貸，以及因經驗不足，以超過一千萬元之「高估價格核貸」
    等情亦坦白承認。
  5.丙○○於調查中對於貸款人陳劉金芬、蘇英才、蕭炳裕等人
    申貸案由庚○○直接接洽並至現場勘查而通過放款，陳劉金
    芬、蘇英才申貸案庚○○違反規定放款；於偵查中就王翔公
    司以「人頭戶申貸」，依庚○○指示辦理及因經驗不足，以
    超過一千萬元核貸等情均坦白承認。
  6.甲○○於調查時對於嘉雲南公司登記負責人為吳麗秀，伊為
    實際負責人，嘉雲南公司以蕭炳裕、黃塘銘、黃明禎、蔡慶
    興、葉素梅等人頭向中興銀行嘉義分行申辦綜合住宅貸款分
    別貸得一千二百萬元、一千零六十萬元、一千二百零四萬元
    、八百五十萬元、八百五十二萬元，嘉雲南公司未得土地所
    有人吳福生同意，與蕭炳裕、黃塘銘、黃明禎簽立假買賣契
    約，蕭炳裕係辛○○尋找之人頭，黃塘銘、蔡慶興、葉素梅
    係蕭崇哲尋找之人頭戶，黃明禎係伊尋找之人頭戶，嘉雲南
    公司因「印象巴黎」銷售情況不佳，又遭華僑銀行嘉義分行
    抽回土地及建築融資貸款八千餘萬元，導致財務週轉困難，
    為籌措資金，伊與股東達成協議以各股東出資比例分配「印
    象巴黎」餘屋，由各股東尋找人頭戶，向各銀行申辦貸款，
    嘉雲南公司自八十五年六月停業起未再繳納本息，銀行經理
    庚○○知悉嘉雲南公司以人頭戶申辦貸款；於偵查中對於嘉
    雲南公司「印象巴黎」共興建九十戶，僅售出十餘戶，滯銷
    七十餘戶，因欠缺資金，分配房屋予股東，由股東尋找人頭
    戶申辦貸款，蕭炳裕係辛○○找來，黃塘銘、蔡慶興、葉素
    梅由壬○○尋得，黃明禎為伊找的，均向中興銀行嘉義分行
    申辦貸款，人頭戶寫好提款條，由嘉雲南公司提領貸款等情
    亦坦白承認。
  7.壬○○於偵查中對於伊為嘉雲南公司股東，找黃塘銘、蕭德
    才（即貸款人葉素梅之夫）為人頭，向中興銀行嘉義分行申
    辦貸款貸款及本息由嘉雲南公司取走及繳交等情均坦承在卷
    可稽。
  8.辛○○於偵查中對於伊為嘉雲南公司股東，甲○○將嘉雲南
    公司興建之「印象巴黎」房屋過戶予股東後，因公司欠缺資
    金，由股東向中興銀行嘉義分行申辦貸款，貸得款項交予公
    司。伊獲分配「印象巴黎」房屋，蕭炳裕為其堂兄弟，包括
    在申貸戶中等情亦陳明在卷。被告等前揭陳述，有嘉義市調
    站調查筆錄及偵查筆錄在卷可稽。
(二)、前揭犯罪事實並經證人證述如下：
  1.證人江震明對於被告庚○○等銀行行員違反規定核貸情形。
  2.證人吳福生對於伊與吳麗秀並未實際銷售房地與蕭炳裕、黃
    塘銘、黃明禎，並未簽署房屋預定買賣契約書及土地預定買
    賣契約書，係甲○○冒名製作，及甲○○擅自將系爭土地移
    轉登記予伊名下等情；
  3.證人黃明禎對於在甲○○要求下為人頭戶與吳福生簽立假買
    賣契約，向中興銀行嘉義分行申辦綜合住宅貸款，並簽立提
    款單由甲○○取走一千二百零四萬元貸款，並由甲○○負責
    繳納本息，惟因未繳息房地遭查封拍賣等情。
  4.證人即蕭炳裕之妻李慈容對於在蕭炳裕要求下，擔任蕭炳裕
    向中興銀行嘉義分行申辦一千二百萬元綜合住宅貸款之連帶
    保證人，貸款自八十五年四月八日起未再繳納本息，嗣伊與
    中興銀行嘉義分行簽立債務清償證明書等情。
  5.證人黃塘銘對於因甲○○要求尋找人頭辦理貸款，伊在壬○○要求下，擔任嘉雲南公司之人頭，與吳福生、嘉雲南公司
    簽立假買賣契約，向中興銀行嘉義分行申辦綜合住宅貸款，
    簽立提款單由嘉雲南公司取走一千零六十萬元貸款。並由嘉
    雲南公司繳納本息，嗣因未繳息致伊華南商業銀行、合作金
    庫銀行、郵局等帳戶遭扣押等情。
  6.證人吳信居對於伊委託壬○○代為尋找買主，並提供印章、
    房地所有權狀等交予壬○○處理，不認識蔡慶興等情。
  7.證人蕭嘉焜對於在蔡慶興要求下，擔任蔡慶興向中興銀行嘉
    義分行申辦八百五十萬元綜合住宅貸款之連帶保證人，擔任
    人頭向中興銀行嘉義分行申辦貸款，並簽立提款單由建設公
    司提領貸款等情。
  8.證人蕭德才對於伊與葉素梅簽立假買賣契約，將房地過戶予
    葉素梅，於房屋尚未完工時以葉素梅名義向中興銀行嘉義分
    行申辦綜合住宅貸款，簽立提款單由建設公司提領貸款，僅
    自行繳納二、三期利息予嘉雲南公司之黃香仁等情。
  9.證人葉素梅對於伊與蕭德才簽立假買賣契約，向中興銀行嘉
    義分行申辦綜合住宅貸款，且簽立提款單由建設公司提領貸
    款等情。
  10.證人陳通對於伊與陳權、劉滄潔為陳新埤向中興銀行嘉
    義分行申辦貸款之人頭戶，貸款由陳新埤負責繳納本息僅繳
    納數月即未再繳納等情。
  11.證人陳權對於伊與陳通、劉滄潔為陳新埤向中興銀行嘉
    義分行申辦貸款之人頭戶，在陳通要求下，與陳新埤簽立
    假買賣契約，向中興銀行嘉義分行申辦綜合住宅貸款，由陳
    新埤取走二百二十九萬元貸款，由陳新埤繳納本息，並受陳
    新埤利用成為蘇英才連帶保證人，上述貸款於八十五年八月
    十二日起未再繳納致該房地遭查封、拍賣等情。
  12.證人劉滄潔對於伊與陳權、陳通為陳新埤以未完工之公
    寓向中興銀行嘉義分行申辦綜合住宅貸款之人頭戶，在陳
    通要求下簽立願作陳新埤人頭戶之同意書，並與陳新埤簽立
    假買賣契約，向中興銀行嘉義分行申辦綜合住宅貸款，由陳
    新埤取走二百八十七萬元貸款，陳新埤未按月繳納本息，致
    伊房地遭查封等情。
  13.證人陳劉金芬對於向中興銀行嘉義分行申辦一年短期擔保放
    款，貸得一千五百萬元，陳新埤以劉滄潔、陳權、陳通
    、蘇英才為人頭，簽立假買賣契約，向中興銀行嘉義分行申
    辦貸款等情。
  14.證人蘇英才對於在陳新埤要求下，與陳劉金芬簽立假買賣契
    約向中興銀行嘉義分行申辦綜合住宅貸款，由陳新埤取走一
    千一百六十萬元貸款，並負責繳納本息，然自八十五年八月
    間未再繳納，致伊被訴等情。
  15.證人洪國峰對於貸款之吳中信、林美秀申貸案違反中興銀行
    內部規定且逾期繳息，伊為庚○○申辦八十萬元員工信用貸
    款之連帶保證人等情。
  16.證人陳劉英月對於提供名下房地由其夫陳朝琴向中興銀行嘉
    義分行申辦綜合住宅貸款，貸得五百八十萬元，該房地已遭
    查封拍賣等情。
  17.證人許鳴魁對於委託洪姓代書向中興銀行嘉義分行申辦綜合
    住宅貸款，貸得三百萬元，僅繳納二期本息，即未再繳納等
    情。
  18.證人楊福來對於提供身分證影本及印章予典釧建設有限公司
    負責人蘇王貫，由蘇王貫以伊之房地向中興銀行嘉義分行申
    辦綜合住宅貸款，由蘇王貫取走三百九十萬元貸款，伊自八
    十六年三月二十七日起即未繳息等情。
  19.證人洪清德對於典釧建設公司曾以楊福來名義向中興銀行嘉
    義分行申辦綜合住宅貸款之事。
  20.證人姚宗良對於典釧建設公司曾以楊福來名義，虛增購屋金
    額五十萬元，以「未完工之房地」向中興銀行嘉義分行行員
    乙○○申辦綜合住宅貸款，貸得三百九十萬元，由伊取走貸
    款，及典釧建設公司曾繳納一個月本息等情。
  證人黃于瑜於原審法院審理時，對於貸款戶劉滄潔、陳權
    、陳通之申貸案原由丙○○承辦，丙○○未作訪價紀錄，
    後伊接手僅依丙○○承辦時之買賣契約書及現場照片填寫房
    地產鑑定表，再由丁○○進行徵信調查，嗣轉呈經理批示核
    可放款等情。
    前揭犯罪事實業經證人證述明確，其等證言並均有嘉義市調
    站調查筆錄、偵查筆錄及原審法院審判筆錄在卷可參。
(三)、被告己○○、戊○○、乙○○、丁○○、丙○○承辦本案借
    款人申貸業務，有中興銀行相關內規，須據以辦理之事實，
    有中興銀行個人授信案件徵信處理要點、中興銀行徵信作業
    實施準則、中興銀行辦理「房地產估價彈性標準」、中興銀
    行授信擔保品調查鑑價要點、中興銀行不動產鑑價作業流程
    圖、修訂本行各營業單位授信案業務單位授信案件責任區域
    劃分作業相關規定、中興銀行授信業務規則、中興銀行營業
    單位授信準則、本行實施授信覆審作業辦法、中興銀行辦理
    授信覆審工作辦法、中興銀行專案消費者貸款作業要點、中
    興商業銀行專案綜合住宅貸款、行員生活道德規範須知等規
    定影本各一份在卷可供參核，被告等人對有前揭規定亦均不
    否認。
(四)、借款人庚○○、蕭炳裕、陳權、劉滄潔、陳劉金芬、蘇英
    才、蔡勝安、吳中信、林美秀、鍾瑞霖、吳郭雙鳳、陳劉金
    月、許鳴魁、楊福來、吳仁楷、陳周椒美等人因未按時繳納
    本息，致抵押之土地、房屋遭強制執行拍賣之事實，亦有原
    審法院八十七年執字第五一三七號民事執行卷、松民字第八
    十七執日字第五一三七號公告；原審法院八十六年度執字第
    二二五四號民事執行卷、貴民八十六執恕字第二二五四號公
    告；原審法院貴民八十六執弘字第二００六號公告；原審法
    院八十七年執字第四七七九號民事執行卷、貴民執實字第一
    七０九號公告影本；原審法院松民執實字第四三一九號通知
    ；原審法院八十七年執字第三九七二號民事執行卷、松民八
    十七執簡字第三九七二號公告影本；原審法院九十年執字第
    二七五七號民事執行卷、興民執速字第二七五七號公告；原
    審法院九十年度執字第四一四九號民事執行卷、昭民九十執
    誠字第四一四九號公告；原審法院八十七年執字第二五四六
    號民事執行卷、松民八十七執速字第二五四六號公告；原審
    法院八十九年度執字第六七二一號民事執行卷、昭民八十九
    執速字第六七二一號公告；原審法院八十九年度執字第第七
    八三０號民事執行卷、興民八十九執簡字第七八三０號公告
    ；臺灣臺南地方法院八十五年度執字第一一八四五號民事執
    行卷、慶執妥字第一一八四五號公告；原審法院八十七年執
    字第二三八九號民事執行卷、松民八十七執德字第二三八九
    號公告；原審法院八十九年度執字第四九九六號民事執行卷
    、昭民八十九執毅字第四九九六號公告；原審法院八十八年
    度執字第七０四三號民事執行卷、昭民執月字第七０四三號
    公告；原審法院九十年度執字第一九０四號、第一九０五號
    民事執行卷、興民執誠字第一九０四號公告、興民執誠字第
    一九０五號公告等影本在卷可稽。
(五)、而經核算結果，前揭借款人未償金額經中興銀行列入呆帳金
    額或預估損失額如附表所示，被告等違反規定核貸及申貸致
    生損害於中興銀行之事實，並有被告違法貸放違反情形歸納
    整理、借款人資料明細表、借款戶借款明細彙整；中興銀行
    貸放六百七十萬元予庚○○之授信小組會議紀錄、庚○○借
    據影本。黃明禎借據、中興商業銀行消費者貸款申請及調查
    表、房地產鑑定表、抵押房地產略圖、戶籍謄本、房屋預定
    買賣契約書、土地預定買賣契約等影本。蕭炳裕借據、中興
    商業銀行消費者貸款申請及調查表、房地產鑑定表、抵押房
    地產略圖、土地預定買賣契約書、房屋預定買賣契約書等影
    本；李慈容債務清償證明書；甲○○、辛○○協議書影本。
    黃塘銘借據、中興商業銀行消費者貸款申請及調查表、房地
    產鑑定表、抵押房地產略圖等影本；黃塘銘與吳福生及黃塘
    銘與嘉雲南公司簽立之假土地預定買賣契約書影本。蔡慶興
    借據、中興銀行消費者貸款申請及調查表、房地產鑑定表、
    抵押房地產略圖、買賣契約書、中興銀行嘉義分行授信小組
    會議紀錄影本。葉素梅借據、中興商業銀行消費者貸款申請
    及調查表、房地產鑑定表、抵押房地產略圖、買賣契約書、
    戶籍登記簿部分謄本、中興商業銀行嘉義分行授信小組會議
    記錄等影本。陳通借據、中興銀行消費者貸款申請及調查
    表等影本，房地產鑑定表、抵押房地產略圖等影本，買賣契
    約書影本。陳權借據、中興銀行消費者貸款申請及調查表
    等影本，房地產鑑定表、抵押房地產略圖等影本、買賣契約
    書及覺書影本。劉滄潔借據、中興銀行消費者貸款申請及調
    查表等影本，房地產鑑定表、抵押房地產略圖等影本各四紙
    ，買賣契約書影本。陳劉金芬借據、授信申請書、房地產鑑
    定表、抵押房地產略圖、授信批覆書等影本。蘇英才借據、
    授信批覆書、房地產鑑定表、抵押房地產略圖等影本。蔡勝
    安借據、蔡勝安授信申請書、抵押房地產略圖、房地產鑑定
    表、授信戶覆審表影本。吳中信、林美秀借據影本。鍾瑞霖
    徵信報告影本、借據影本；鍾瑞霖抵押房地產略圖、房地產
    鑑定表等影本。吳郭雙鳳借據、陳劉英月房地產鑑定表、借
    據等影本；吳郭雙鳳客戶授信明細查詢、中興銀行授信戶貸
    放資料表等影本，中興銀行授信戶交易明細表影本。許鳴魁
    抵押房地產略圖、房地產鑑定表、借據等影本。楊福來房地
    產鑑定表、土地預定買賣合約書、借據等影本。吳仁楷借據
    影本。陳周椒美房地產鑑定表、建物登記簿謄本、借據等影
    本。蕭炳裕、蘇英才、陳劉金芬、陳權、陳通、劉滄潔
    、蔡慶興、葉素梅、黃明禎、黃塘銘、蔡勝安、林美秀、吳
    中信、鍾瑞霖、陳劉英月、許鳴魁、楊福來、吳仁楷、庚○○、陳周椒美等人放款借款查備卡影本等，均在卷可供參佐
    。被告甲○○、壬○○及辛○○以人頭戶申貸，被告乙○○
    、丁○○、丙○○等承辦人乃隱匿該等公司利用人頭戶貸款
    之負面意見，並以徵信及鑑價作業不確實、超出核貸額度之
    高估價格等違反內部規定方式予以登載於業務上作成之「中
    興銀行消費者貸款申請及調查表」、「房地產鑑定表」上，
    再經被告己○○、戊○○覆核後，連續由庚○○批准核貸，
    因貸款人未按期繳息，致中興銀行嘉義分行均轉列呆帳或預
    估損失金額，而遭受鉅額損害之事實，堪予認定。而被告庚○○、己○○、戊○○、乙○○、丁○○、丙○○等人就附
    表所示多項借款案，均「未經確實評估擔保品價值」，率以
    借款人自行提出買賣契約書所填價額為貸放基數，或借款人
    提出資料不全，被告等均明知不符核貸要件，卻未加查證並
    確實徵信，即率予同意核貸，明顯違背渠等對該行正常核貸
    程序規範之認知，其等有為第三人之不法利益而超貸之明知
    與行為，應堪認定。又被告甲○○、壬○○及辛○○因嘉雲
    南公司需款孔急，為求公司財務週轉，罔顧申貸人頭戶無法
    負擔本息及公司無還款能力之事實，以人頭戶向中興銀行嘉
    義分行申貸，渠等有為嘉雲南公司不法利益之犯意及犯行，
    亦堪認定。
(六)、被告己○○、戊○○、乙○○、丁○○、丙○○等人就渠等
    承辦銀行業務雖以前揭上訴理由等詞置辯，然被告等就承辦
    及申辦如附表所示借款案，顯有違如附表所示多項中興銀行
    規定情節，如：
  1.按本行行員應恪遵本行一切規章並切實遵守不利用職務圖利
    自己或他人之服務規則，中興銀行行員生活道德規範須知第
    二條第四項定有明文，且依中興銀行「專案綜合住宅貸款」
    作業要點第三條規定，貸款額度應依授信擔保品調查鑑價要
    點及有關規定核估可貸金額，並於貸款限度內酌定；又依該
    要點第六條規定，須能提供本人、配偶或一等內直系血親所
    有之住宅為擔保。且依中興商業銀行「專案消費者貸款」作
    業要點第九條、「專案綜合住宅貸款」第九條、第三條規定
    ，各該種貸款依「營業單位授信授權準則」、「授信擔保品
    調查鑑價要點」規定辦理，而附表所示庚○○貸款案僅以授
    信小組會議及借據即予核貸，顯以未確實遵守徵信作業等方
    式，圖利借款人庚○○。
  2.按個人年度收支，應根據有關資料酌予匡計，其在金融機構
    總授信金額達二千萬元以上者，包含本次申貸金額（以臺北
    市銀行公會聯合徵信中心電腦統計資料為準），或在本金融
    機構授信金額達一千萬元以上者，應與年度綜合所得稅結算
    申報書影本（以經稽徵機關證明與正本相符者為準）核對。
    借款申請人如未能及時提供稽徵機關證明與正本相符之所得
    稅結算申報書影本時，得提供年度綜合所得稅結算申報書影
    本並加附相關之綜合所得稅結算申報繳款書或扣繳憑單影本
    ；個人授信戶，其填送個人收入情形，與綜合所得稅申報書
    內容有出入時，以申報書內容為準，作為其償還能力與還款
    財源參考。中興銀行個人授信案件徵信處理注意事項第四點
    及中興商業銀行個人授信案件徵信處理要點第四條、第五條
    訂有明文。附表所示借款人蕭炳裕、黃塘銘、黃明禎、蔡勝
    安、吳中信、林美秀（吳、林二人授信金額未達一千萬元以
    上，得不提年度綜合所得稅結算申報書影本，原審認其等應
    提，不無誤會）均未提供綜合所得稅申報書憑辦，雖部分貸
    款人各別貸款金額即授信金額未達一千萬元以上，惟本案乃
    分散貸款、集中使用，是授信額度自應總合計算，否則銀行
    債權將無法獲得保障。
  3.按個人申請授信，應查詢申請授信個人於金融機構存借款往
    來情形，中興商業銀行個人授信案件徵信處理要點第三條定
    有明文。附表就貸款人葉素梅及保證人未依規定進行查詢。
  4.按徵信之結果應彙集整理，充分檢討，並把握重點，以客觀
    立場公正分析，中興商業銀行徵信作業實施準則第陸點定有
    明文，在借款人鍾瑞霖個人徵信報告中無單位綜合意見追蹤
    評估、對吳郭雙鳳未填製個人徵信報告即予核貸。
  5.按房地產買賣價折扣彈性估價標準(二)不動產得以核實之買賣
    契約價（應查明其真實性及合理性）為鑑價，在鑑價最高七
    成範圍內為放款值辦理；(三)以房地買賣契約價為鑑價之方式
    ，乃為因應授信業務推展需要運用之彈性策略，為減輕本行
    授信風險，營業單位於辦理時除應審慎查核授信戶信用情形
    外，應加強下列事項之查核：
    該房地產地點、環境、市場性、使用效益、使用層面、商
      業價值等應充分考量。
    審慎查察交易之真實性，除確實核對買賣契約書正本外，
      並應實地調查與其鄰近地區最近成交實例之價格是否合理
      相稱，以防浮報多貸。估價彈性標準第二條定有明文。對
      於附表所示貸款人葉素梅、蔡慶興、陳劉英月、楊福來等
      提供之買賣契約未審核即予核估，借款人蔡勝安、劉滄潔
      、陳通、陳權等之「房地產鑑價表」上無訪價記錄即
      予核貸。
  6.又按各營業單位對不動產擔保品，應先就客戶所填送之不動
    產明細資料或土地、建物所有權狀、登記簿謄本或影印本等
    核對下列各點，必要時應核對都市計畫與地籍套繪圖影本及
    派員赴有關機關查核之：(一)土地標示、所有權人及所有權取
    得來源，查核計徵土地增值稅之原地價（或最近移轉現值）
    與最後公告現值（或時價）等。(二)建物坐落、總建層、建築
    年月、抵押部分之門牌、層別、結構、建築面積、登記建號
    、使用基地之地號及其所佔面積、所有權人及其所有權取得
    來源等。(三)有無他項權利設定及其他利害關係等。(四)是否有
    公共使用預定地及其所佔範圍面積等。又不動產擔保品，經
    按前條規定核對清楚後再派員實地查明下列各點：
    位置、交通、地勢、地質、地形、種植、利用狀況、周圍
      環境未來發展及附近最近買賣移轉情形等。
    建物總建層、抵押部分所佔層別、所有權登記、不動產標
      示等與實地是否相符；建物之構造、用材、隔間、設備、
      新舊程度、修（增）建年月等。中興商業銀行授信擔保品
      調查鑑價要點第十二條、第十三條分別定有明文。本案借
      款人許鳴魁所有土地坐落嘉義縣六腳鄉○○○段六八號，
      詎承辦人所為鑑價拍照地點並非實地嚴重影響核貸金額審
      定。
  7.又不動產有地處偏僻，處分困難者，不宜（或不得）徵為擔
    保品，中興商業銀行授信擔保品調查鑑價要點第十四條第二
    款定有明文。貸款人鍾瑞霖提供之山坡保育區農牧用地，擔
    保物之徵取，以高於公告地價每平方公尺一百五十元的十點
    三倍，即每平方公尺一千五百四十六元地價計算，與一般對
    農漁林地鑑估慣例不符，顯係高估無實際擔保效益。
  8.按不動產有，地處偏僻，處分困難者、無使用價值或不能單
    獨使用之畸零土地及處分不易之建築物，不宜（或不得）徵
    為擔保品，中興商業銀行授信擔保品調查鑑價要點第十四條
    定有明文。借款人陳劉金芬、蘇英才、劉滄潔、陳通等所
    提供明顯屬不宜、不得徵為擔保品之不動產，被告徵為擔保
    品，僅因保證人之口述為認定，未確實訪價。
  9.按營業單位責任區域之劃分，以授信戶住所或營業所為劃分
    之依據，各營業單位承做授信案件之責任區域劃分為雲林縣
    、嘉義縣市、臺南縣等區：嘉義分行；又不動產擔保品非位
    於責任區域內，應委請或會同當地之營業單位辦理鑑價或以
    「徵信聯絡用紙」委請當地之營業單位調查不動產標的物所
    在地附近之市價等徵信資料，俾作為營業單位鑑價之參考。
    中興銀行各營業單位授信業務承作範圍以劃分之責任區域為
    原則說明，及有關修訂本行各營業單位授信案件責任區域劃
    分作業相關規定說明及責任區域劃分表可按，借款人蕭炳裕
    （高雄縣）、黃明禎（臺北縣）皆非嘉義分行所轄仍予核貸
    。
  10.按營業單位受理人員應就授信申請書、徵信資料表等資料先
    行審查，授信申請人及保證人之資格，並調查信用情形，授
    信用途、還款來源、擔保條件、與本行往來情形等，並斟酌
    本行資金情形，認為妥適後，依照營業單位授信授權準則核
    定或向總行申請。如認不妥時，應予婉拒。中興商業銀行授
    信業務規則第二十七條定有明文。本案就借款人葉素梅連帶
    保證人為其配偶蕭德才，無相關還款能力審查，借款人蔡慶
    興未依規定審核還款來源。
  11.按各營業單位在經理權限內所核定之信用放款之新放案件，
    於核定後應即填製「墊付國內票款週轉金貸款、信用放款承
    做理由單」併同授信申請書、批覆書、鑑定表、徵信報告等
    相關文件影本報送總行覆審單位辦理授信覆審；總行覆審批
    示之意見，營業單位應進行查證與改善，以確保本行授信債
    權，中興商業銀行實施授信覆審作業辦法第十二條定有明文
    。貸款人鍾瑞霖案，未依規定貼製理由單報送總行覆審。
  12.按本行辦理授信業務，以主管機關核定之行業及本行授信政
    策所列者，為授信對象。客戶向本行申請授信，除政策性之
    放款外，應以與本行保持存款及其他往來良好者為優先。又
    授信案件之借款人或其代表人、保證人有逾期授信或退票記
    錄者，不得逕以授權核定，中興商業銀行授信業務規則第二
    條、中興商業銀行營業單位授信授權準則第七條分別定有明
    文。借款人吳仁楷逾期記錄明顯，仍以經權貸放。
  13.借款人陳周椒美與案外人陳威光借貸金額分別為七百萬元、
    七百二十五萬元。擔保物提供竟為同一人，分散借款規避審
    查之情明確，相同承辦人未予查核。
  14.按中興商業銀行徵信作業實施準則第四條第四款個人授信應
    檢送個人資料表。貸款人蘇英才未提供償債所得之佐證資料
    ，仍予核貸。
  15.按授信案件之借款人或其代表人、保證人有逾期授信或退票
    紀錄者，不得逕以授權核定，應先依第四條第一款後段規定
    辦理（以授權授信備案書向總行報備，經總行准予備查後始
    得以辦理）中興商業銀行營業單位授信授權準則第七條定有
    明文。借款人吳郭雙鳳借保人提供擔保物曾遭查封，未予評
    估，仍逕以經權核定。又其本金逾期一個月以上仍予核定。
  16.按營業單位受理人員應就授信申請書、徵信資料表等資料先
    行審查，授信申請人及保證人之資格，並調查信用情形，授
    信用途、還款來源、擔保條件、與本行往情形等，並斟酌本
    行資金情形，認為妥適後，依照營業單位授信授權準則核定
    向總行申請。如認不妥時，應予婉拒，中興商業銀行授信業
    務規則第二十七條定有明文。本案就借款人葉素梅之配偶為
    保證人、就借款人陳劉英月均未詳調查其償債能力供查核，
    徵信程序不確實。
  17.按本行承辦授信前，應先對其辦理徵信。徵信人員辦理徵信
    時，應依主管機關及本行有關規定為之。對於同一授信戶之
    徵信及授信，以不由同一人兼辦為原則。中興商業銀行授信
    業務規則第十四條定有明文。又按各營業單位應指派對授信
    業務具有豐富經驗之人員辦理授信覆審工作。中興商業銀行
    辦理授信覆審工作辦法第三條定有明文。借款人蔡勝安貸款
    金額皆為一千兩百萬元，經理指定徵信、授信、覆審經辦均
    為業務員乙○○。
  18.按授信經辦人員於每一授信個案撥貸後，於一星期內應將有
    關書類、契據等送請覆審人員覆審，中興商業銀行辦理授信
    覆審工作辦法第五條第四項第一款定有明文。借款人吳郭雙
    鳳之核貸程序未履行該項程序。
  19.按鑑價人員對於擔保品之調查，應就可靠性、整體性、銷售
    性加註意見，中興商業銀行授信擔保品調查鑑價要點第五條
    定有明文，借款人楊福來所提供建物未完工且仍不堪居住，
    未予評估即予貸款。
  20.依「授信授權限額區分表」所示，銀行有貸款限額，貸款人
    以分散借款集中使用方式貸款，規避銀行規定，如未防止，
    亦造成呆帳損失。
  本案借款人陳權、陳通與劉滄潔均係時期貸放，房屋均
    向王翔公司購買，三人互為借款連帶保證人，承辦人均為己○○、戊○○，而陳劉金芬、蘇英才亦均以該地段房地為擔
    保，陳劉金芬之借款連帶保證人為其夫即王翔公司負責人陳
    新埤，蘇英才借款連帶保證人為劉滄潔、陳權，承辦人均
    為己○○、丙○○。
  又吳中信、林美秀為夫妻關係，均於同日至銀行申貸（原判
    決附表將林秀美之貸放日期85.11.15誤為85.5.15，應予更
    正），承辦人均為戊○○，就前揭借款人違規項目情形類似
    ，有分散借款集中使用之嫌，同一人承辦易於察覺，仍未審
    核評估逕予貸放。
    以上違規情節均有前揭規定及借款人資料在卷可資查核，被
    告等承辦及申辦附表所示核貸作業，顯然違反多項銀行規定
    ，足認確有共同違背任務之犯意及犯行無疑。
(七)、被告己○○、戊○○、乙○○、丁○○、丙○○雖均辯稱無
    法得知借款人係人頭戶，買賣係假造，未高估地價，造成呆
    帳係經濟景氣變差所致云云，然庚○○明知嘉雲南公司甲○○及王翔公司陳新埤申貸如附表二至十一之貸款人為人頭戶
    ，仍囑咐己○○、戊○○、乙○○、丁○○、丙○○等行員
    務須通過上述各申貸案等情，經被告等人自承在卷可稽，已
    如前述。而依前項所述，借款人黃明禎、蕭炳裕、黃塘銘部
    分超過貸款額度核貸，自屬高估地價，且依前揭中興銀行營
    業單位授信授權準則第四條規定，經辦人員就經理授權授信
    案件，仍應切實依照各項徵信、授信、擔保品調查鑑價、覆
    審、以及事後管理等有關規定辦理，而前揭相關辦理徵信、
    鑑價、覆審程序規範，均有助防堵並發現人頭戶及假買賣契
    約之規定，被告等人辦理徵信、授信核貸作業欠嚴謹，就借
    款人之徵信報告、房地鑑定表等資料尚且填載不全，遑論以
    徵信、訪價不全之書面資料為核貸之依據。且就嘉雲南公司
    、王翔公司辦理核貸之時間相近，己○○、戊○○均同時參
    與多位借款人之覆核工作，對於借款人為人頭戶等情自可由
    擔保品及買賣契約中查覺共通處列為負面意見，丁○○自承
    承辦葉素梅案時已有懷疑，且其與戊○○、乙○○、丙○○
    等人於原審法院審理時均證稱承辦人員有將核貸不妥知情向
    總行人員請益等情，此有審判筆錄在卷可稽，顯見被告等人
    明知承辦如附表所示貸款案有違規定之情事，參以己○○、
    戊○○、乙○○、丁○○、丙○○等人因辦理徵信、授信核
    貸作業欠嚴謹，未切實評借款人收支情形，以了解其償債能
    力，且對擔保品之鑑價作業過於草率等，經中興銀行申誡，
    此有丙○○提出之獎懲通知書影本二份及丁○○提出之中興
    銀行總行八十六年六月十三日興銀秘字第一三００號函文影
    本一份在卷可稽，亦徵被告等人於承辦附表所示借款案件時
    ，確有違背其職務之背信行為，渠等僅空言不認識借款人，
    非檢調單位，無法得知，事後景氣變差云云，均係飾卸之詞
    ，無足採憑。
(八)、甲○○辯稱中興銀行貸放金額相當，並未高估云云；壬○○
    辯稱當初因投資公司要求找人幫忙而配合，未詳加考慮不知
    會造成呆帳結果云云；辛○○辯稱蕭炳裕係因保險利益願擔
    任甲○○人頭戶，與其無涉，且該貸款案未違反中興銀行內
    部規定，不動產無通用鑑定標準，地價並未高估云云。然甲○○因「印象巴黎」房屋銷售不佳，由甲○○找尋黃明楨、
    辛○○找尋蕭炳裕、壬○○找尋黃塘銘、蔡慶興、葉素梅，
    共計五人充當人頭購買戶，以簽立假買賣契約辦理過戶方式
    ，以該五人頭戶名義向中興銀行嘉義分行申辦「綜合住宅貸
    款」等情，已如前述，並經黃明禎、黃塘銘、甲○○於原審
    法院審理時證述明確在卷可稽，而人頭戶貸得款項用於嘉雲
    南公司工程及財務週轉，亦經甲○○、壬○○、辛○○坦承
    在卷，則以被告甲○○、壬○○、辛○○明知借款戶均係人
    頭戶，公司需款孔急且人頭戶及公司顯無還款能力之情況下
    ，仍透過知情之中興銀行經理庚○○以授信授權方式辦理貸
    款，其中黃明禎、蕭炳裕、黃塘銘獲貸額度超過該行綜合住
    宅貸款最高限額，確有高估地價之實，且蔡慶興、葉素梅貸
    款亦有徵信不實、鑑價草率等情以觀，渠等有損害中興銀行
    共同犯意聯絡無疑。再參以本案經證人華南銀行嘉南分行襄
    理江永瓊、土地銀行嘉義分行襄理巫中宏，分別以中興銀行
    嘉義分行前揭既有徵信鑑價等資料換算結果，除巫中宏對借
    款人葉素梅、蔡慶興借款案外，均有超貸現象，並經江永瓊
    、巫中宏於原審法院審理時結證在卷可稽，則以該行現存資
    料，於土地、華南銀行核估均低於中興銀行額度以觀，中興
    銀行以承辦人員未確實徵信之資料核貸較高額度，亦難認為
    妥當合理。辯護意旨雖認江永瓊、巫中宏之鑑定屬傳聞證據
    ，然該二人僅就其依中興銀行既有鑑價資料核估貸款情形於
    原審法院提出說明，僅係證明其他銀行核貸額度以資參酌，
    並非直接以之證明本案五戶鑑定價格，應非傳聞證據，併予
    敘明。又被告甲○○所辯黃明禎為人頭戶之房地前經華僑銀
    行估價相當，且事後以高價轉賣而未高估地價云云，然本件
    高估地價係以超過銀行內規最高額度為認定，且高價轉賣縱
    屬實情亦係甲○○以人頭戶貸得借款遂行犯行後所為，並無
    礙前揭犯行認定。而被告辛○○以蕭炳裕當時任保險業經理
    職務，請求向高雄市國稅局調閱蕭炳裕八十三年及八十四年
    所得稅申報資料，欲證明貸款當時蕭炳裕為南山人壽高雄分
    公司經理，無所得稅申報資料，不影響取得貸款，且已和解
    云云，亦與承辦人員違規承作徵信業務之認定無涉，所辯均
    無足採，本院認無函調所得稅申報資料之必要，附此敘明。
(九)、另就起訴附表所示庚○○八十萬元借款之核貸，依中興商業
    銀行「專案消費者貸款」作業要點及該行八十四年十二月十
    一日修訂本行「專案消費者貸款作業要點」第三條有關貸款
    限度條文，已將額度由六十萬元調高為八十萬元，借款人庚○○係於八十五年十一月二日貸放八十萬元，有該借據影本
    可參，固未超貸，然被告己○○、乙○○承作借款人庚○○
    六百七十萬元及八十萬元之借款，既有違反銀行內部規定，
    已如前述，渠等前揭犯行自不因貸放限額有不同之認定。另
    借款人葉素梅之配偶蕭德才有擔任借款之連帶保證人，亦有
    該借據在卷可按，起訴書附表所示上述違規情形，顯係誤會
    。又葉素梅之配偶雖擔任連帶保證人，仍有如附表所示未依
    授信規定承作之情事，併予敘明。
(十)、按中興銀行銀行八十一年一月二十九日作業要點第四條貸款
    限度，雖有規定但每戶不得超過新台幣一千萬元，惟八十四
    年七月十九日已修法，改為每戶最高不得超過新台幣一千五
    百萬元，而本件黃明楨、之貸款日期在八十五年一月二十二
    日，黃塘銘之貸款日期在八十四年十二月二十九日，蕭炳裕
    之貸款日期在八十五年一月八日，當時貸放之額度已提高至
    每戶一千五百萬元，原審認為每戶不得超過一千萬元，顯與
    卷證資料不符，合予敘明。至辛○○稱：蕭炳裕之房地貸款
    既已與告訴人達成和解為部分清償，應未生損害，此乃犯後
    態度之問題，不影響犯罪之成立，按本案事證明確，被告聲
    請向華僑銀行調取吳麗鄉84年8月間之貸款案卷及傳訊地主
    蔡耀德以證明高估價格，被告辛○○聲請傳訊吳榮輝、侯慶
    豐證明伊為公司總經理，僅負責工務及營建，不負責財務調
    度等情，按被告等如何違反銀行規定，分散貸款，集中使用
    等情，已詳述如前，又被告找尋蕭炳裕當人頭，業據共同被
    告甲○○證述明確（詳92偵5037號卷第125、127、152、157
    頁、原審卷(三)第171、173、177頁甲○○證言筆錄），核無
    再行調查之必要，併此敘明。
(十一)、綜上所述，本案事證已臻明確，被告等犯行均堪認定，應依
    法論科。
三、核被告己○○、戊○○、乙○○、丁○○、丙○○、甲○○
    、壬○○及辛○○等人所為，均犯有刑法第二百十五條業務
    登載不實罪及第三百四十二條第一項背信罪。被告等人就附
    表所示各該借款人核貸案間，有犯意聯絡、行為分擔，皆為
    共同正犯。雖被告甲○○、壬○○、辛○○等人均非受中興
    銀行委託處理事務，但渠等與有此身分之被告己○○、戊○○、乙○○、丁○○、丙○○等人共同實施背信行為，依刑
    法第三十一條第一項之規定，應以共犯論。渠等先後多次共
    同犯行，時間緊接，方法相同，犯罪構成要件相同，顯係基
    於概括犯意為之，應依連續犯之規定論以一罪，並依法加重
    其刑。又所犯上開二罪，有方法目的之牽連關係，應從一重
    之刑法第三百四十二條第一項背信罪處斷，復查本案犯罪行
    為後，銀行法於89年11月1日修正增訂第125修之二關於銀行
    負責人或職員背信罪，其法定刑為三年以上十年以下有期徒
    刑，得併科新台幣一千萬元以上二億元以下之罰金，較行為
    時刑法第三百四十二條第一項背信罪為重，自應適用刑法背
    信罪論處，併此敘明。
四、原審因認被告該部分犯行罪證明確予以論科固非無見，惟查
    中興銀行銀行於八十一年一月二十九日作業要點第四條貸款
    限度，雖有規定但每戶不得超過新台幣一千萬元，惟於八十
    四年七月十九日已修法，改為每戶最高不得超過新台幣一千
    五百萬元，有中興商業銀行綜合住宅貸款作業要點附卷可稽
    ，而本件黃明楨、之貸款日期在八十五年一月二十二日，黃
    塘銘之貸款日期在八十四年十二月二十九日，蕭炳裕之貸款
    日期在八十五年一月八日，當時貸放之額度已提高至每戶一
    千五百萬元，原審仍認為每戶不得超過一千萬元，顯與卷證
    資料不符，原審疏未詳查，其認定自有違誤，被告上訴意旨
    否認犯罪，徒陳詞指摘原判決不當，雖無可取，然原判決既
    有可議，自應由本院將原判決撤銷改判。爰分別審酌被告己○○、戊○○、乙○○、丁○○及丙○○分別為中興銀行嘉
    義分行副理、襄理、高級業務員、高級業務員、初級業務員
    ，因經理庚○○總理業務即順意而為，未依行內規範善盡徵
    信、覆核之責，甲○○（曾於民國90年犯毀損罪經判處有期
    徒刑八月，緩刑三年）、壬○○及辛○○為解決公司財務問
    題，找人充為貸款人頭戶，渠等犯罪之動機、目的、手段，
    及所得利益，違法貸款，影響金融秩序甚巨及蕭炳裕貸款部
    分已與中興銀行達成和解為部分清償，有債務清償證明書一
    份在卷可參，被告等犯罪後態度等一切情狀，分別量處如主
    文所示之刑。查被告己○○、戊○○、乙○○、丁○○、丙○○、辛○○等人前未曾受有期徒刑以上刑之宣告，此有臺
    灣高等法院被告全國前案紀錄表及臺灣嘉義地方法院檢察署
    前案紀錄表各一份在卷可稽，其中己○○、戊○○、乙○○
    、丁○○、丙○○因經理庚○○授意乃屈從配合，業經該行
    懲戒處分，已如前述，辛○○之人頭戶蕭炳裕借款部分，已
    與銀行達成和解，有債務清償證明書影本一份附於調查卷可
    參，渠等經此偵審程序，當知警惕，信無再犯之虞，本院因
    認被告己○○、戊○○、乙○○、丁○○、丙○○、辛○○
    等人所受上開刑之宣告，以暫不執行為適當，爰各宣告緩刑
    三年，以啟自新。
據上論斷，應依刑事訴訟法第369條第１項前段、第364條、第29
9條第１項前段、刑法第２條第１項但書、第28條、第31條第１
項、第56條、第342條第１項、第215條、第55條、第74條第１款
，罰金罰鍰提高標準條例第1條前段，判決如主文。
本案經檢察官羅清溪到庭執行職務。
中    華    民    國    95    年    6     月    6     日
                  刑事第三庭    審判長法  官  陳義仲
                                      法  官  陳顯榮
                                      法  官  宋明蒼
以上正本證明與原本無異。
不得上訴。
                                      書記官  尤乃玉
中    華    民    國    95    年    6     月    6     日
附表：
┌──┬────┬─────┬────┬─────┬─────┬─────┬─────┬─────────────┬─────────┬───┐
│編號│借款人  │貸放金額  │貸放日期│逾期繳款日│銀行貸款  │法    院  │呆帳金額或│違反內部規定情形          │違反內部規定之依據│承辦人│
│    │        │          │        │          │鑑定價格  │鑑定價格  │預估損失額│                          │                  │      │
├──┼────┼─────┼────┼─────┼─────┼─────┼─────┼─────────────┼─────────┼───┤
│一  │庚○○  │ 6,700,000│84.1.18 │          │ 8,071,543│ 5,228,875│ 4,615,29 │利用職務圖利自己或他人。  │行員生活道德規範須│己○○│
│    │        │          │        │86.6.8    │          │          │          │                          │知第二條第四款    │乙○○│
│    │        │   800,000│85.11.2 │          │          │          │          │                          │                  │      │
├──┼────┼─────┼────┼─────┼─────┼─────┼─────┼─────────────┼─────────┼───┤
│二  │黃明禎  │12,040,000│85.1.22 │85.11.22  │17,200,000│          │ 6,254,707│１應徵提綜所得稅申報書，作│１個人授信案件徵信│己○○│
│    │        │          │        │          │          │          │          │  為償還能力、還款財源之參│  處理要點第四條規│乙○○│
│    │        │          │        │          │          │          │          │  考。                    │  定。            │      │
│    │        │          │        │          │          │          │          │２超過嘉義分行轄區（雲林縣│２授信案件責任區域│      │
│    │        │          │        │          │          │          │          │  、嘉義縣市、台南縣）    │  劃分作業相關規定│      │
│    │        │          │        │          │          │          │          │３未實際前往現場勘查      │                  │      │
├──┼────┼─────┼────┼─────┼─────┼─────┼─────┼─────────────┼─────────┼───┤
│三  │蕭炳裕  │ 1,200,000│85.1.8  │85.4.8    │14,550,400│          │ 3,597,036│１應徵提綜所得稅申報書，作│１個人授信案件徵信│己○○│
│    │        │          │        │          │          │          │（91.3.20 │  為償還能力、還款財源之參│  處理要點第四條規│丙○○│
│    │        │          │        │          │          │          │清償1,541,│  考。                    │  定。            │      │
│    │        │          │        │          │          │          │950）     │２超過嘉義分行轄區（雲林縣│２授信案件責任區域│      │
│    │        │          │        │          │          │          │          │  、嘉義縣市、台南縣）    │  劃分作業相關規定│      │
│    │        │          │        │          │          │          │          │３未實際前往現場勘查      │                  │      │
├──┼────┼─────┼────┼─────┼─────┼─────┼─────┼─────────────┼─────────┼───┤
│四  │黃塘銘  │10,600,000│84.12.29│85.6.29   │15,600,000│          │ 3,212,716│１應徵提綜所得稅申報書，作│１個人授信案件徵信│己○○│
│    │        │          │        │          │          │          │          │  為償還能力、還款財源之參│  處理要點第四條規│乙○○│
│    │        │          │        │          │          │          │          │  考。                    │  定。            │      │
│    │        │          │        │          │          │          │          │２未實際前往現場勘查      │                  │      │
│    │        │          │        │          │          │          │          │                          │                  │      │
├──┼────┼─────┼────┼─────┼─────┼─────┼─────┼─────────────┼─────────┼───┤
│五  │蔡慶興  │ 8,500,000│85.10.14│85.11.14  │14,500,000│          │ 2,166,769│１貸款即未曾繳息，未能依規│１授信業務規則第二│戊○○│
│    │        │          │        │          │          │          │          │  定審核還款來源。        │  十七條規定。    │丁○○│
│    │        │          │        │          │          │          │          │２對提供之買賣契約未經審核│２房地產估價彈性標│      │
│    │        │          │        │          │          │          │          │  其真實性即予核估。      │  準。            │      │
├──┼────┼─────┼────┼─────┼─────┼─────┼─────┼─────────────┼─────────┼───┤
│六  │葉素梅  │ 8,520,000│85.8.15 │85.9.15   │14,200,000│          │ 2,236,659│１應查詢個人於金融機構存借│１個人徵信案件處理│戊○○│
│    │        │          │        │          │          │          │          │  款往來情形。            │  要點第三條規定  │丁○○│
│    │        │          │        │          │          │          │          │２對提供之買賣契約未經審核│２房地產估價彈性標│      │
│    │        │          │        │          │          │          │          │  其真實性即予核估。      │  準。            │      │
│    │        │          │        │          │          │          │          │３營業單位應就授信相關資料│３授信業務規則第二│      │
│    │        │          │        │          │          │          │          │  先行審查並調查還款財源，│  十七條規定及銀行│      │
│    │        │          │        │          │          │          │          │  詎還款財源記載借戶配偶，│  放款慣例。      │      │
│    │        │          │        │          │          │          │          │  對配偶卻未審查。        │                  │      │
├──┼────┼─────┼────┼─────┼─────┼─────┼─────┼─────────────┼─────────┼───┤
│七  │陳效通  │ 4,140,000│85.9.12 │85.9.12   │ 6,900,000│          │編號七、八│１不動產書面調查認可後，應│１房地產估價彈性標│己○○│
│    │        │          │        │          │          │          │、九等三筆│  再做實地調查，查鑑價表上│  準二（二）（三）│戊○○│
│    │        │          │        │          │          │          │共4,641,0 │  竟無訪價紀錄。          │                  │      │
│    │        │          │        │          │          │          │00        │２擔保土地地處偏遠，比鄰墳│２授信擔保調查鑑價│      │
│    │        │          │        │          │          │          │          │  地周遭環境不良，市場性欠│  要點第十四條規定│      │
│    │        │          │        │          │          │          │          │  佳，且扣除進出社區○○道│                  │      │
│    │        │          │        │          │          │          │          │  路，剩餘空地之零地，僅依│                  │      │
│    │        │          │        │          │          │          │          │  保證人口述，未再訪價。  │                  │      │
│    │        │          │        │          │          │          │          │３分散貸款，集中使用規避審│３授信授權限額區分│      │
│    │        │          │        │          │          │          │          │  查。                    │  表。            │      │
├──┼────┼─────┼────┼─────┼─────┼─────┤          ├─────────────┼─────────┼───┤
│八  │陳效權  │ 2,290,000│85.9.12 │85.9.12   │ 3,820,000│          │          │１不動產書面調查認可後，應│１房地產估價彈性標│己○○│
│    │        │          │        │          │          │          │          │  再做實地調查，查鑑價表上│  準二（二）（三）│戊○○│
│    │        │          │        │          │          │          │          │  竟無訪價紀錄。          │                  │      │
│    │        │          │        │          │          │          │          │２擔保土地地處偏遠，比鄰墳│２授信擔保調查鑑價│      │
│    │        │          │        │          │          │          │          │  地周遭環境不良，市場性欠│  要點第十四條規定│      │
│    │        │          │        │          │          │          │          │  佳，且扣除進出社區○○道│                  │      │
│    │        │          │        │          │          │          │          │  路，剩餘空地之零地，僅依│                  │      │
│    │        │          │        │          │          │          │          │  保證人口述，未再訪價。  │                  │      │
│    │        │          │        │          │          │          │          │３分散貸款，集中使用規避審│３授信授權限額區分│      │
│    │        │          │        │          │          │          │          │  查。                    │  表。            │      │
├──┼────┼─────┼────┼─────┼─────┼─────┤          ├─────────────┼─────────┼───┤
│九  │劉滄潔  │ 2,870,000│85.9.12 │85.9.12   │ 4,790,000│          │          │１不動產書面調查認可後，應│１房地產估價彈性標│己○○│
│    │        │          │        │          │          │          │          │  再做實地調查，查鑑價表上│  準二（二）（三）│戊○○│
│    │        │          │        │          │          │          │          │  竟無訪價紀錄。          │                  │      │
│    │        │          │        │          │          │          │          │２擔保土地地處偏遠，比鄰墳│２授信擔保調查鑑價│      │
│    │        │          │        │          │          │          │          │  地周遭環境不良，市場性欠│  要點第十四條規定│      │
│    │        │          │        │          │          │          │          │  佳，且扣除進出社區○○道│                  │      │
│    │        │          │        │          │          │          │          │  路，剩餘空地之零地，僅依│                  │      │
│    │        │          │        │          │          │          │          │  保證人口述，未再訪價。  │                  │      │
│    │        │          │        │          │          │          │          │３分散貸款，集中使用規避審│３授信授權限額區分│      │
│    │        │          │        │          │          │          │          │  查。                    │  表。            │      │
├──┼────┼─────┼────┼─────┼─────┼─────┼─────┼─────────────┼─────────┼───┤
│十  │陳劉金芬│15,000,000│85.4.22 │85.9.12   │17,777,928│16,800,000│ 3,985,000│１擔保土地地處偏遠，比鄰墳│１授信擔保調查鑑價│己○○│
│    │        │          │        │          │          │          │          │  地周遭環境不良，市場性欠│  要點第十四條規定│戊○○│
│    │        │          │        │          │          │          │          │  佳，且扣除進出社區○○道│                  │丙○○│
│    │        │          │        │          │          │          │          │  路，剩餘空地之零地，僅依│                  │      │
│    │        │          │        │          │          │          │          │  保證人口述，未再訪價。  │                  │      │
│    │        │          │        │          │          │          │          │２分散貸款，集中使用規避審│２授信授權限額區分│      │
│    │        │          │        │          │          │          │          │  查。                    │  表。            │      │
├──┼────┼─────┼────┼─────┼─────┼─────┼─────┼─────────────┼─────────┼───┤
│十一│蘇英才  │11,600,000│85.5.5  │85.9.10   │11,602,979│ 9,352,500│ 6,795,500│１擔保土地地處偏遠，比鄰墳│１授信擔保調查鑑價│己○○│
│    │        │          │        │          │          │          │          │  地周遭環境不良，市場性欠│  要點第十四條規定│丙○○│
│    │        │          │        │          │          │          │          │  佳，且扣除進出社區○○道│                  │      │
│    │        │          │        │          │          │          │          │  路，剩餘空地之零地，僅依│                  │      │
│    │        │          │        │          │          │          │          │  保證人口述，未再訪價。  │                  │      │
│    │        │          │        │          │          │          │          │２應爭取個人資料表以供佐證│２徵信作業實施準則│      │
│    │        │          │        │          │          │          │          │  償還來源。              │  第四條規定。    │      │
│    │        │          │        │          │          │          │          │３分散貸款，集中使用規避審│３授信授權限額區分│      │
│    │        │          │        │          │          │          │          │  查。                    │  表。            │      │
├──┼────┼─────┼────┼─────┼─────┼─────┼─────┼─────────────┼─────────┼───┤
│十二│蔡勝安  │12,000,000│84.12.22│86.10.12  │13,394,028│ 9,180,400│ 4,356,000│１應徵提綜所得稅申報書，作│１個人授信案件徵信│乙○○│
│    │        │          │        │          │          │          │          │  為償還能力、還款財源之參│  處理要點第四條規│      │
│    │        │          │        │          │          │          │          │  考。                    │  定。            │      │
│    │        │          │        │          │          │          │          │２徵授信經辦同一人。      │２授信業務規則第十│      │
│    │        │          │        │          │          │          │          │                          │  四條。          │      │
│    │        │          │        │          │          │          │          │３覆審人員覆審本身經辦之授│３授信覆審工作辦法│      │
│    │        │          │        │          │          │          │          │  信案。                  │  第三條。        │      │
│    │        │          │        │          │          │          │          │４不動產書面調查認可後，應│４房地產估價彈性標│      │
│    │        │          │        │          │          │          │          │  再做實地調查，查鑑價表上│  準二（二）（三）│      │
│    │        │          │        │          │          │          │          │  竟無訪價紀錄。          │                  │      │
├──┼────┼─────┼────┼─────┼─────┼─────┼─────┼─────────────┼─────────┼───┤
│十三│吳中信  │ 3,400,000│85.11.15│86.4.15   │68,300,000│ 3,630,917│   841,000│１應徵提綜所得稅申報書，作│１個人授信案件徵信│戊○○│
│    │        │          │        │          │          │          │          │  為償還能力、還款財源之參│  處理要點第四條規│      │
│    │        │          │        │          │          │          │          │  考。                    │  定。            │      │
│    │        │          │        │          │          │          │          │２分散貸款，集中使用規避審│２授信授權限額區分│      │
│    │        │          │        │          │          │          │          │  查。                    │  表。            │      │
├──┼────┼─────┼────┼─────┼─────┼─────┼─────┼─────────────┼─────────┼───┤
│十四│林美秀  │ 3,200,000│85.11.15│86.5.15   │ 6,460,000│ 3,512,930│ 1,583,757│１應徵提綜所得稅申報書，作│１個人授信案件徵信│戊○○│
│    │        │          │        │          │          │          │          │  考。                    │  定。            │      │
│    │        │          │        │          │          │          │          │２未即清查財產，採取保全。│２授信業務規則第二│      │
│    │        │          │        │          │          │          │          │                          │  十三條規定。    │      │
│    │        │          │        │          │          │          │          │３分散貸款，集中使用規避審│３授信授權限額區分│      │
│    │        │          │        │          │          │          │          │  查。                    │  表。            │      │
│    │        │          │        │          │          │          │          │                          │                  │      │
├──┼────┼─────┼────┼─────┼─────┼─────┼─────┼─────────────┼─────────┼───┤
│十五│鍾瑞霖  │ 2,380,000│85.10.17│86.4.17   │ 2,654,008│ 2,116,700│ 1,434,000│１未對借保人個人徵合報告中│１徵信作業實施準則│己○○│
│    │        │（270,000 │        │          │          │          │          │  單位綜合意見追蹤評估。  │  第六條。        │戊○○│
│    │        │）        │        │          │          │          │          │２地處偏僻處分困難，公告55│２授信擔保調查鑑價│乙○○│
│    │        │          │        │          │          │          │          │  元／㎡，鑑估時價1546元／│  要點第十四條第二│      │
│    │        │          │        │          │          │          │          │  ㎡，達28倍（地目林坡地保│  款規定。        │      │
│    │        │          │        │          │          │          │          │  育區）                  │                  │      │
│    │        │          │        │          │          │          │          │３未填製成作理由單。      │３授信授權準則第四│      │
│    │        │          │        │          │          │          │          │                          │  條第三款及授信覆│      │
│    │        │          │        │          │          │          │          │                          │  審入業辦法第十二│      │
│    │        │          │        │          │          │          │          │                          │  條              │      │
├──┼────┼─────┼────┼─────┼─────┼─────┼─────┼─────────────┼─────────┼───┤
│十六│吳郭雙鳳│ 2,300,000│85.7.6  │89.4.6    │38,600,000│ 2,285,533│   924,725│１借保人提供之擔保物曾遭查│１營業單位授信授權│戊○○│
│    │        │          │        │          │          │          │          │  封，雖已啟封仍竟以經權核│  準則第七條。    │乙○○│
│    │        │          │        │          │          │          │          │  定。                    │                  │      │
│    │        │   400,000│        │          │          │          │          │２徵信之結果應彙集整理，充│２徵信作業實施準則│      │
│    │        │          │        │          │          │          │          │  分檢討，並把握重點，以客│  第六條。        │      │
│    │        │          │        │          │          │          │          │  觀立場公正分析以為放款依│                  │      │
│    │        │          │        │          │          │          │          │  據。                    │                  │      │
│    │        │          │        │          │          │          │          │３本金逾期一個人以上仍逕以│３授信授權準則第四│      │
│    │        │          │        │          │          │          │          │  經權核定。              │  條規定。        │      │
│    │        │          │        │          │          │          │          │４未於一星期內將相關資料送│４授信覆審工作辦法│      │
│    │        │          │        │          │          │          │          │  審。                    │  第五條第四項第一│      │
│    │        │          │        │          │          │          │          │                          │  款。            │      │
├──┼────┼─────┼────┼─────┼─────┼─────┼─────┼─────────────┼─────────┼───┤
│十七│陳劉英月│ 5,800,000│85.3.2  │85.4.2    │ 8,340,000│ 5,108,300│ 2,855,781│１對提供之買賣契約未經審核│１房地產估價彈性標│己○○│
│    │        │          │        │          │          │          │          │  其真實 性即予核估。     │  準。            │丁○○│
│    │        │          │        │          │          │          │          │２未詳盡調查借保人償還能力│２授信業務規則第二│      │
│    │        │          │        │          │          │          │          │  。                      │  十七條。        │      │
├──┼────┼─────┼────┼─────┼─────┼─────┼─────┼─────────────┼─────────┼───┤
│十八│許鳴魁  │ 3,000,000│85.10.23│85.12.23  │ 3,781,859│ 2,068,500│ 3,247,933│應就客戶填送之資料詳予查核│授信擔保品調查鑑價│己○○│
│    │        │          │        │          │          │          │          │，並派員實地查明，鑑價拍照│要點第十二、十三調│戊○○│
│    │        │          │        │          │          │          │          │地點與實地不符。          │規定。            │      │
├──┼────┼─────┼────┼─────┼─────┼─────┼─────┼─────────────┼─────────┼───┤
│十九│楊福來  │ 3,900,000│86.1.27 │86.6.27   │ 5,700,000│ 4,437,150│ 2,236,000│１對於買賣契約應查明真實合│１房地產彈性估價標│戊○○│
│    │        │          │        │          │          │          │          │  理性，不得逕依據借戶所提│  準第二點。      │乙○○│
│    │        │          │        │          │          │          │          │  供之買賣契約認定之。    │                  │      │
│    │        │          │        │          │          │          │          │２建物未完工，不堪居住，即│２擔保品調查鑑價第│      │
│    │        │          │        │          │          │          │          │  予貸放。                │  五條。          │      │
├──┼────┼─────┼────┼─────┼─────┼─────┼─────┼─────────────┼─────────┼───┤
│二十│吳仁楷  │ 2,160,000│85.5.28 │88.2.28   │ 3,600,000│ 1,983,645│ 1,228,000│有逾期紀錄，逕以授權核定。│授信業務規則第二條│己○○│
│    │        │          │        │          │          │          │          │                          │規定、授權準則第七│戊○○│
│    │        │          │        │          │          │          │          │                          │條規定。          │      │
├──┼────┼─────┼────┼─────┼─────┼─────┼─────┼─────────────┼─────────┼───┤
│二一│陳周淑美│ 7,000,000│85.11.20│87.1.20   │ 8,125,648│ 4,391,155│ 1,892,000│分散貸款集中使用，規避審查│授信授權限額區分表│戊○○│
│    │        │          │        │          │          │          │          │（擔保物提供人同為陳周淑美│                  │乙○○│
│    │        │          │        │          │          │          │          │ ）                       │                  │      │
└──┴────┴─────┴────┴─────┴─────┴─────┴─────┴─────────────┴─────────┴───┘
附錄本案論罪科刑法條全文：
刑法第二百一十五條：
從事業務之人，明知為不實之事項，而登載於其業務上作成之文
書，足以生損害於公眾或他人者，處三年以下有期徒刑、拘役或
五百元以下罰金。
刑法第三百四十二條第一項：
為他人處理事務，意圖為自己或第三人不法之利益，或損害本人
之利益，而為違背其任務之行為，致生損害於本人之財產或其他
利益者，處五年以下有期徒刑、拘役或科或併科一千元以下罰金
。


司法院資訊處製作；財團法人民間司法改革基金會備份。
